臺灣高等法院刑事判決　　　　　　　　　　　　　　九十三年度上訴字第九七三號
　　上　訴　人
　　即　被　告　甲○○
　　指定辯護人　黃瑞明　律師
右上訴人因強盜等案件，不服臺灣桃園地方法院九十二年度訴字第一五六二號，中華
民國九十三年一月八日第一審判決（起訴案號：臺灣桃園地方法院檢察署九十二年度
偵字第一四九三八號），提起上訴，本院判決如左：
    主  文
原判決關於強盜罪刑及執行刑部分均撤銷。
甲○○連續意圖為自己不法之所有，攜帶兇器，以強暴至使不能抗拒，而使他人交付
其物，處有期徒刑捌年陸月。
    事  實
一、甲○○於民國（下同）八十二年四月十四日因妨害自由案件，經原審法院判處有
    期徒刑四月，於八十二年十月八日經本院判決駁回上訴，緩刑四年，八十二年十
    一月十八日確定；復於八十五年十月二日因傷害等案件，經原審法院判處有期徒
    刑六月，於八十六年四月九日確定，八十六年五月二十六日執行完畢，嗣前開緩
    刑經撤銷，於八十七年一月十九日送監執行，八十七年五月十八日執行完畢；又
    於九十二年六月十六日因竊盜案件，經原審法院判處拘役五十日，於九十二年七
    月十八日確定，九十二年九月二十三日執行完畢。
二、甲○○復意圖為自己不法之所有，並基於概括之犯意，攜帶其所有客觀上足以傷
    害人之身體之瑞士刀一把，先後於（一）九十二年九月四日上午十時五十分許，
    在桃園縣中壢市龍岡圓環附近，攔乘丙○○所有之車牌號碼Ｖ七－七九五號營業
    用小客車（計程車），指示司機丙○○開往大溪地區，迨同日上午十一時三十分
    許，車行至大溪鎮南興里社角十一號前產業道路旁偏僻處，甲○○即取出瑞士刀
    自後抵住持丙○○之頸部，喝令丙○○將錢拿出後下車，致使丙○○不能抗拒，
    將身上之現款新台幣（下同）六百元取出置放在車上後下車，甲○○即將該六百
    元及車內零錢約八百元取走，同時將該輛計程車劫走，得手後駕駛該計程車離去
    ，現金花用完畢，前開Ｖ七－七九五號計程車則供作交通工具，未使用時則停放
    在大溪鎮○○路三元二街某巷內。（二）九十二年九月九日晚上十一時四十六分
    許，甲○○復攜帶客觀上足以傷害人之身體之前開瑞士刀一把，前往桃園縣桃園
    市○○路○段與國鼎一街口，攔乘乙○○所駕駛之六四五－ＬＲ號計程車，指示
    司機乙○○開往八德市，迨翌日（九十二年九月十日）凌晨零時十三分許，車行
    至大溪鎮○○路○○道路偏僻處時，甲○○即自後座以雙手抱住乙○○脖子，旋
    並取出瑞士刀一把抵住乙○○頸部，喝令乙○○鬆開安全帶並將身上財物交出後
    下車，乙○○於反抗之際，右拇指遭劃傷，惟仍不敵無法抗拒而將身上現金七百
    元取出放在車上後下車，甲○○即以同一強暴方式，強盜乙○○所駕駛之六四五
    －ＬＲ號計程車，現金七百元及車上之三星牌Ｔ一○八型0000000000
    號行動電話一支、回數票四張、油券約五十公升等財物，得手後將六四五－ＬＲ
    計程車離駛現場棄置在八德市現代魚池旁，持用強盜財物之瑞士刀亦丟棄於該魚
    池內滅失，現金花用完畢，前開強盜之行動電話亦變賣花用。
三、案經丙○○、乙○○告訴及桃園縣警察局大溪分局報請臺灣桃園地方法院檢察署
    檢察官偵查起訴。
    理  由
一、右揭事實，已據被告供承不諱，核與被害人丙○○於九十二年九月四日、九十二
    年九月十二日警訊時、九十二年九月三十日偵查及被害人乙○○於九十二年九月
    十日、九十二年九月十一日、九十二年九月十二日警訊時指訴之情節相符，並有
    贓物領據二紙、行動電話買賣轉讓書及車籍作業系統－查詢認可資料二紙、查緝
    現場照片四紙在卷可稽。
二、被告辯護人於本院雖辯稱：(一)被告單獨以瑞士刀迫令男性計程車司機交付財物
    ，其情況是否已達「令被害人不能抗拒之程度」，並非無疑，按「強盜之手段是
    否已達使人不能抗拒之程度，原則上應按通常人所能抗拒者參酌認定之」，被告
    與被害人同屬成年男性，體力應無重大差異，且其所持之瑞士刀為一般體育用品
    店或文具店即可購得，為多功能用途之工具，並非利刃，與持用扁鑽、西瓜刀等
    凶器脅逼婦女者大有不同。依其行為，較為符合搶奪罪而非強盜罪，「搶奪罪亦
    不免公然施用暴行，但未致令人不能抗拒之程度，此乃與強盜罪最大之差別」，
    然二者刑度有別，故就犯罪之手段觀之，若認為客觀上是否已達「令被害人不能
    抗拒之程度」，尚有爭議，依罪疑惟輕之法則，應依較輕之搶奪罪論處，若認勉
    強可論以強盜罪，即應科以最輕之刑期，以期公允。(二)被告犯罪所持之瑞士刀
    ，並非利刃，不該當於刑法三百二十一條第三款之「攜帶兇器」之要件，不應該
    當於「加重」搶奪或強盜罪云云。惟查：（一）強盜罪所謂「不能抗拒」，係指
    行為人所為之強暴、脅迫等不法行為，就當時之具體事實，予以客觀之判斷，足
    使被害人身體上或精神上達於不能或顯難抗拒之程度，縱未經抗拒或抗拒失敗均
    屬之。查被告以瑞士刀抵住被害人丙○○、乙○○頸部，依一般客觀事實，顯已
    足抑壓被害人等抗拒，而使其等喪失意思自由之程度，縱令被害人許志偉有所抵
    抗而未成功，然依前開所述，仍於強盜罪之成立不生影響。（二）按所謂「凶器
    」，係指凡客觀上足以使人之生命、身體、安全構成威脅、具有危險性之器具均
    屬之，最高法院七十九年度台上字第五二五三號判例可資參照。本件被告所持之
    刀械，雖未扣案，惟其供稱係瑞士刀，而瑞士刀於一般客觀事實上係足使人之身
    體或生命受侵害危險之刀械至明，參諸被害人乙○○供稱因抵抗而遭被告所持之
    瑞士刀劃傷等情，益足認定被告所持之瑞士刀具有危險性，當屬「凶器」無疑，
    被告辯護人執此爭辯，亦無足採。
三、被害人乙○○雖因抵抗而遭被告所持之瑞士刀劃傷，惟被告否認有故意傷害，且
    乏確據證明其另犯傷害罪之故意，是以該部分乃被告實施強暴行為之當然結果，
    不另論罪，附此敘明。
四、綜上所述，本案事證明確，被告犯行堪以認定。
五、被告於前述時、地持用強盜被害人丙○○、乙○○財物之瑞士刀，在客觀上足對
    人之生命、身體、安全構成威脅，具有危險性，係屬兇器，已如前述，被告犯強
　　盜罪而有第三百二十一條第一項各款情形之一，核其所為，應成立刑法第三百三
　  十條第一項之加重強盜罪。其先後二次加重強盜犯行，時間緊接，手段相若，犯
    罪構成要件相同，顯係基於概括之犯意反覆為之，應依刑法第五十六條連續犯規
    定論以一罪，並加重其刑。
六、原審因予論罪科刑，固非無見。惟按刑法第三百二十八條第一項規定：「意圖為
    自己或第三人不法之所有，以強暴、脅迫、藥劑、催眠術或他法，至使不能抗拒
    ，而取他人之物或使其交付者，為強盜罪，處五年以上有期徒刑。」，是普通強
    盜罪客觀不法上以行為人取他人之物或使其交付為要件。而該條項所謂「取他人
    之物」與「使其交付」之二行為，尚有不同。蓋前者係以強制手段取得他人之物
    之強取行為，而後者係以強制手段使被害人或第三人交付其物之強使交付行為。
    查被告於本院供稱：「（二部計程車司機是自己把錢交給你，還是你自己去拿錢
    及拿其他的財物？）第一次我是拿刀抵住他脖子，叫他把錢拿出來，他從上衣口
    袋拿出六百元，丟在右前座的椅子上，他就下車了，後來我再把那六百元及車上
    置放的零錢拿走，車子也開走。第二次也是一樣，但他有反抗，可能是當時他有
    受傷就沒有再反抗，我叫他把錢拿出來，他也從上衣口袋拿出七百元擺在前座排
    檔處，後來我就把那七百元及車上的物品，包括行動電話、回數票、油票，回數
    票及油票我把它棄置，行動電話拿去賣，現金拿去花用。」 (見本院卷九十三年
    五月十三日準備程序筆錄），核與告訴人丙○○於警訊時供稱：「（犯嫌甲○○
    是如何向你行搶的？）（略），他就由後座雙手抱住我，右手以水果刀抵住我的
    喉部叫我把錢拿出來，我把身上錢全部拿出來 (六百元），他嫌不夠我要拿車上
    硬幣（八百元左右）給他，他說不用拿叫我下車，我下了車嫌犯就把Ｖ七－七九
    五號車開走了」等語，及告訴人乙○○於警訊時供稱：「（你計程車於何時？何
    地被搶？請述經過情形？）（略），他突然由後座以雙手抱住我脖子水果刀將我
    押著，當時我以左手推他左手避免呼吸困難，以右手抓住水果刀，所以右手拇指
    遭割傷，縫五針，他又再次以水果刀抵住我脖子，說把身上錢拿出來，我只好將
    身上口袋新台幣七百元拿給他，他嫌不夠問我零錢在那裡，我說零錢在置物盒，
    他就嚇令我下車，他即由車內後座往前坐，把車搶走，（略）。」（見偵查卷第
    二十三頁反面及第三十頁正面）等語相符，足見本案事實乃係被告以強制手段使
    被害人交付其財物之強使交付行為，並非強取他人之物之強取行為，原判決主文
    以被告係強暴致使不能抗拒而取他人之物論處，顯有違誤。被告上訴意旨，指摘
    原判決量刑過重，雖無足取，但查原判決此部分既有上開可議，要屬無可維持，
    應將此部分原判決及執行刑併予撤銷改判。爰審酌被告犯罪之動機、目的、手段
    、次數及對社會治安所生危害、犯罪後之態度等一切情狀，量處如主文第二項所
    示之刑。另被告持用以強盜丙○○、乙○○財物之瑞士刀一把，被告供稱已丟棄
    於魚池，無法證明仍屬存在而未滅失，乃不予宣告沒收。
據上論斷，應依刑事訴訟法第三百六十九條第一項，第三百六十四條，第二百九十九
條第一項，刑法第五十六條、第三百三十條第一項，判決如主文。
本案經檢察官吳國南到庭執行職務。
中　　　華　　　民　　　國　　九十三　　年　　　六　　　月　　 十六 　　日
                              臺灣高等法院刑事第六庭
                                  審判長法  官  陳　春　秋
                                        法  官  王　麗　莉
                                        法  官  高　明　哲
右正本證明與原本無異。
如不服本判決，應於收受送達後十日內向本院提出上訴書狀，其未敘述上訴之理由者
並得於提起上訴後十日內向本院補提理由書（均須按他造當事人之人數附繕本）。
                                        書記官  李  垂  福
中　　　華　　　民　　　國　　九十三　　年　　　六　　　月　　 十七 　　日
附錄：本案論罪科刑法條全文
刑法第三百二十八條
意圖為自己或第三人不法之所有，以強暴、脅迫、藥劑、催眠術或他法，至使不能抗
拒，而取他人之物或使其交付者，為強盜罪，處五年以上有期徒刑。
以前項方法得財產上不法之利益或使第三人得之者，亦同。
犯強盜罪因而致人於死者，處死刑、無期徒刑或十年以上有期徒刑；致重傷者，處無
期徒刑或七年以上有期徒刑。
第一項及第二項之未遂犯罰之。
預備犯強盜罪者，處一年以下有期徒刑、拘役或三千元以下罰金。
刑法第三百三十條
犯強盜罪而有第三百二十一條第一項各款情形之一者，處七年以上有期徒刑。前項之
未遂犯罰之。
